【裁判字號】    97,交聲,106
【裁判日期】    970627
【裁判案由】    違反道路交通管理處罰條例聲明異議
【裁判全文】
臺灣苗栗地方法院交通事件裁定         97年度交聲字第106號
原處分機關  交通部公路總局新竹區監理所苗栗監理站
異  議  人
即受處分人  甲○○
上列異議人即受處分人因違反道路交通管理處罰條例案件，對於
交通部公路總局新竹區監理所苗栗監理站中華民國97年5 月12日
所為之竹監苗字第裁54-U00000000號處分（原舉發案號：鐵警行
字第U00000000 號），聲明異議，本院裁定如下：
    主  文
原處分撤銷。
甲○○汽車駕駛人，駕車在鐵路平交道，遮斷器開始放下，警鈴
已響、閃光號誌已顯示，仍強行闖越，處罰鍰新臺幣玖仟元，記
違規點數參點，並接受道路交通安全講習。
    理  由
一、按汽車駕駛人，駕車在鐵路平交道不遵守看守人員之指示，
    或遮斷器開始放下，或警鈴已響、閃光號誌已顯示，仍強行
    闖越者，處新臺幣（下同）6000元以上12000 元以下罰鍰；
    汽車駕駛人駕駛汽車違反道路交通管理處罰條例第54條規定
    者，除依原條款處罰鍰外，記違規點數3 點，並應接受道路
    交通安全講習，道路交通管理處罰條例第54條第1 款、第63
    條第1 項第3 款、第24條第1 項第4 款分別定有明文。
二、原處分意旨略以：異議人即受處分人甲○○於民國97年2 月
    10日13時37分許，駕駛車號DS-1307 號自用小客車，行經台
    中市○○路○○道，為內政部警政署鐵路警察局第一警務段
    臺中分駐所警員逕行舉發「警鈴、號誌已顯示、遮斷桿已開
    始放下，仍闖越平交道（時速24公里）」違規，嗣異議人於
    應到案日期前提出申訴表示不服，經函請舉發單位調查結果
    ，仍認異議人確有前開違規行為，乃依道路交通管理處罰條
    例第54條第1 款、第24條第1 項第4 款，以異議人於警鈴已
    響閃光號誌已顯示，闖平交道為由裁罰新臺幣9000元，並接
    受道路交通安全講習（裁決書漏載第24條第1 項第4 款，並
    漏記違規點數1 點）。
三、異議人聲明異議意旨略以：東光路中心至鐵路邊僅40公尺，
    依警察學校參考書內的資料取得，於車行速度40公里時反應
    及煞車距離需16.33 公尺，異議人當時以車速40公里左轉，
    每秒行進11公尺，驟聞警鈴聲響反應不及，但已將車速減為
    24公里，然而已至網格禁止暫停區○○○○○路上號誌燈仍
    為綠燈，故快速通過云云。
四、經查：
（一）異議人於上開時地闖越平交道之事實，有原舉發機關即內
      政部警政署鐵路警察局第一警務段臺中分駐所97年2 月28
      日鐵警行字第U00000000 號舉發違反道路交通管理事件通
      知單及內政部警政署鐵路警察局第一警務段97年4 月7日
      鐵壹警行字第0970002384號書函附員警回覆單各1 份、舉
      證照片2 張附卷可稽，是異議人確有違規闖越平交道之違
      規屬實。
（二）異議人雖以前詞置辯，惟按道路交通安全規則第104 條規
      定：「汽車行駛中，駕駛人看到鐵路平交道標誌或標線後
      ，應即將速度減低至時速15公里以下，接近平交道時，應
      依下列規定：(1)鐵路平交道設有遮斷器或看守人員管理者
      ，如遮斷器已開始放下或看守人員表示停止時，應即暫停
      ，俟遮斷器開放或看守人員表示通行後，始得通過。如遮
      斷器未放下或看守人員未表示停止時，仍應看、聽鐵路兩
      方無火車駛來，始得通過。(2)鐵路平交道設有警鈴及閃光
      號誌者，警鈴已響，閃光號誌已顯示，駕駛人應暫停俟火
      車通過後，看、聽鐵路兩方確無火車駛來，始得通過。如
      警鈴未響，閃光號誌未顯示，仍應看、聽鐵路兩方無火車
      駛來，始得通過。(3)鐵路平交道上無看守人員管理或無遮
      斷器、警鈴、閃光號誌之設備者，駕駛人應在軌道外3 至
      6 公尺前暫停、看、聽鐵路兩方無火車來時，始得通過。
      汽車駛至鐵路平交道前，如前面有車輛時，應俟前車駛離
      鐵路平交道適當距離而後車能安全通過後，始得通過。」
      ；又依臺灣鐵路管理局號誌裝置養護檢查作業程序第291
      條規定：「自動遮斷機依下列規定調整：(1)遮斷機之關閉
      動作，應在警報動作開始後，6 至8 秒啟動。(2)遮斷機之
      關閉動作時間，應在6 秒至10秒以內，開放時間應在12秒
      以內。」再者，依內政部警政署鐵路警察局第一警務段以
      97年4 月7 日鐵壹警行字第0970002384號函說明：「經舉
      證相片清楚辯識平交道遮斷桿已開始放下，由此推斷平交
      道警鈴、號誌至少已顯示6 -8秒」等語，並檢附本件異議
      人經過平交道時，遮斷桿已放下2.3 秒之舉證相片，由此
      可知，異議人自聽聞警鈴響起至通過平交道止，費時至少
      8.3 秒，而異議人自承其自警鈴響起時，始自時速40公里
      （即每秒行進6.66公尺）減速至24公里（即每秒行進11.4
      公尺）行駛，故本件若依異議人所述，以時速乘以通過時
      間至少8.3 秒計算，異議人自警鈴響起至通過平交道止，
      已行經54.18 公尺【計算公式：（6.66+11.4） ×6 ÷2
      ＝54.18 】，較異議人所提出之電子地圖所示路口之40
      公尺距離為長，倘異議人遵守上開看到鐵路平交道時，即
      減低行車速度至時速15公里以下之規定，則縱使扣除異議
      人所述之反應停車距離（車行速度20公里時反應及煞車距
      離需6.16公尺），亦來得及於停止線前停車而不致於進入
      黃色網線區，故異議人超速通過平交道違法在先，自不應
      爭執平交道之燈號設計欠妥，顯見異議人上開所辯，不足
      採信。
（三）縱然，異議人因車速未減低而來不及於警鈴響起時於停止
      線前停車，即使已進入黃色網線區，仍應暫停於該處，不
      可再行駛，以避免發生遭行經火車撞擊之危險，異議人捨
      此不為，猶繼續行駛而致闖越平交道，所執上開辯詞亦非
      可採，是異議人駕車於上開路段違法闖越平交道之事實，
      堪以認定。
（四）綜上所述，本件異議人所有上開小客車既有前揭違規行為
      ，原處分機關依道路交通管理處罰條例第54條第1 款、第
      24條第1 項第4 款，裁處異議人罰鍰新臺幣9000元，並接
      受道路交通安全講習（裁決書漏載第24條第1 項第4 款）
      ，固非無見。惟依道路交通管理處罰條例第63條第1 項第
      3 款規定，汽車駕駛人有該條例第54條規定之情形者，除
      依該條項處罰鍰外，並予記違規點數3 點，是異議人之異
      議雖無理由，然原處分機關未審酌及此而為處分，亦有未
      洽，自應由本院將原處分撤銷，分別依道路交通管理處罰
      條例第54條第1 款、第63條第1 項第3 款、第24條第1 項
      第4 款，裁處異議人罰鍰9000元，記違規點數3 點，並接
      受道路交通安全講習，以資適法。
五、據上論斷，應依道路交通案件處理辦法第19條，裁定如主文
    。
中    華    民    國    97    年    6     月    27    日
                  交通法庭  法  官  林卉聆
以上正本與原本無異。
如不服本裁定，應於送達後5日內，向本院提出抗告狀。
                            書記官  楊慧萍
中    華    民    國    97    年    6     月    27    日


司法院資訊處製作；財團法人民間司法改革基金會備份。
